【裁判字號】    92,上易,1097
【裁判日期】    920918
【裁判案由】    動產擔保交易法
【裁判全文】
臺灣高等法院高雄分院刑事判決                  九十二年度上易字第一九七號
    上  訴  人  台灣高雄地方法院檢察署檢察官
    被      告  甲○○
右上訴人因被告動產擔保交易法案件，不服臺灣高雄地方法院九十二年度易字第二一
四號中華民國九十二年六月三十日第一審判決（起訴案號：臺灣高雄地方法院檢察署
九十一年度偵字第二六四三八號），提起上訴，本院判決如左：
      主  文
原判決撤銷。
甲○○動產擔保交易之債務人，意圖不法之利益，將標的物遷移，致生損害於債權人
，處有期徒刑參月，如易科罰金，以參佰元折算壹日。
      事  實
一、甲○○於民國九十一年四月二十三日，以動產擔保交易附條件買賣之方式，向乙
    ○○○股份有限公司（下稱奇異公司）購買車牌號碼ＺＬ─九四四二號之自小汽
    車（下稱系爭汽車），為動產擔保交易之債務人。雙方約定總價金新台幣（下同
    ）八十六萬六千七百九十二元（含利息），分四十八期給付，每月一期，自九十
    一年五月十九日起至九十五年四月十九日止，每月十九日付款，每期付款一萬七
    千九百五十四元，標的物存放地點為高雄市○○區○○路一○六號。在價金未付
    清之前，標的物所有權仍屬於告訴人所有，甲○○僅得依約占有使用，不得任意
    遷移或為其他處分。詎甲○○在取得標的物之後，僅支付一期分期款，自同年六
    月十九日起即拒不付款，尚積欠總額八十四萬三千八百三十八元未還，且意圖為
    自己不法之利益，於九十一年六月間起，將該標的物遷移，致奇異公司追償無著
    而受有損害。
二、案經奇異公司訴由台灣高雄地方法院檢察署檢察官偵查起訴。
      理  由
一、訊據被告矢口否認有何違反動產擔保交易法犯行，辯稱：被告未見過附條件買賣
    契約書，且未在該契約書上簽名，因父親吳真教不符合購車資格，才由被告出名
    購買，實際購車情形，並不清楚等語。
二、經查：
  (一)被告於九十一年四月二十三日，出名以動產擔保交易附條件買賣之方式，向奇異
    公司購買系爭汽車，雙方約定分期付款總額為八十六萬六千七百九十二元，分四
    十八期給付，每月一期，每期付款一萬七千九百五十四元，並於九十一年四月三
    十日經高雄市監理處登記在案，為動產擔保交易之債務人等情，有附條件買賣契
    約書、高雄市監理處動產擔保交易登記證明書、汽車牌照登記證為證（詳檢察署
    發查卷）。且被告於附條件買賣契約書上簽名之事實，業據證人即奇異公司對
    保人建安（現已離職）於原審法院證述：附條件買賣契約書係先由被告父親吳
    真教、妹妹吳盈嬌簽名（即連帶保證人），嗣再陪同汽車業務員至被告服務之公
    司，由被告親自在契約書上簽名，當時被告分別在契約書、本票及動保費收據上
    簽名，動保費收據是綠色等語綦詳（詳原審法院九十二年六月十六日審判筆錄）
    。又被告亦自承：系爭汽車係由父親吳真教購買，因不合資格，故用其名字購
    買，是吳真教要伊簽名，當時伊確實在綠色文件上簽名等語（詳前審判筆錄）。
    準此，由於被告曾在綠色文件上簽名之事實，核與證人建安所述相符，並佐以
    被告既同意出名購買系爭汽車，且表示有人找其簽名，在附條件買賣契約書規範
    買賣雙方權利義務關係之考量下，證人建安為使買賣關係確定，既持文件交予
    被告簽名，豈有不要求被告於該契約書上簽名；及觀於契約書上『甲○○』簽名
    ，其中『君』字之『尹』、『口』相連部分，核與九十二年五月八日警訊筆錄、
    原審法院訊問筆錄之被詢問人、受訊問人簽名欄內，『君』字之寫法相同，是被
    告辯稱：伊未於該契約書上簽名，且未見過證人建安等語，應與事實不符，更
    何況被告於原審審理中嗣亦自承「附條件買賣契約書」是其簽名無訛。從而，因
    被告於附條件買賣契約書上簽名，是被告為動產擔保交易債務人之事實，堪以認
    定。
  (二)另證人即被告父親吳真教於原審法院證陳：伊欲貸款買車，但不符合購車條件，
    因被告符合條件，故告知被告買車之事，但實際上系爭汽車係伊所購等語（詳原
    審法院九十二年六月十六日審判筆錄）。基於上開證詞，並參以被告並無自小
    客車駕照，有汽車駕駛人查詢資料可參（詳公路監理連結作業網站，被告於臺北
    市監理處、高雄市監理處，臺北區監理所、高雄區監理所、新竹區監理所、臺中
    區監理所、嘉義區監理所，均查無汽車駕駛執照資料），因被告既無自小客車駕
    照，在無法駕駛自小客車下，其簽約購買系爭汽車，當非自行使用；及證人即
    被告妹妹吳盈嬌亦於原審法院證述：伊於附條件買賣契約書上簽名（連帶保證人
    ），係應父親吳真教之要求，當時吳真教陪同簽約人員至伊住處簽名等語（詳前
    審判筆錄），顯見證人吳真教實際參與契約磋商後，再要求證人吳盈嬌簽名。從
    而，被告雖為動產擔保交易債務人，但僅屬出名簽約，實際使用該車之人應為證
    人吳真教，被告辯稱：因父親吳真教不符合購車資格，才由伊出名購車等語，自
    可採信。
  (三)惟按被告既出名為動產擔保交易債務人，該購入汽車實際使用者，固為證人吳真
    教。但被告甲○○與其父親吳真教係同一家庭之人，彼此互有聯繫，並非毫無關
    係；既同意其父吳真教以其名義為債務人，且於該附條件買賣契約書上簽名，確
    認其為債務人無訛，於辦妥登記後交由其父親使用，顯然已以動產擔保交易之債
    務人自居，而以所有權人之身分，再將該車轉交予吳真教使用，被告對該車仍有
    主控之權，其就事後由其父將該車予以遷移，亦難諉為不知，仍應負其責任。至
    證人吳真教於原審另證稱：「伊見報紙刊登『貸款買車，免付頭期款』廣告後，
    乃與之接洽，對方表示買車不用付錢，尚可得十一萬餘元，但於一年繳納二十餘
    萬元後，始可取車，之後伊未取得十一萬餘元，且因無力繳納第二期以後車款，
    故系爭汽車並未交付」一節，既未提供係與何人接洽之年籍，以供法院查證，且
    吳真教如未取得該車，又豈會交付第一期分期款？是證人吳真教之證言顯與事實
    不符，自不足為被告有利認定之依據，另告訴人於原審法院自承確有汽車詐騙集
    團存在，但亦不能因此即認被告所購買之車為詐騙集團所詐騙。
  (四)綜上所述，被告罪證已很明確，所辯顯係卸責之詞，不足採信，犯行堪以認定。
    被告於本院審理中另聲請傳訊證人吳真教，因證人吳真教於原審審理中已到庭作
    證，本院認無再予傳訊之必要，併予敘明。
三、核被告所為，係犯動產擔保交易法第三十八條之罪。
四、原審未察，遽為被告無罪之諭知，自有未洽，檢察官上訴意旨，執此指摘原判決
    不當，為有理由，自應由本院將原判決撤銷改判。爰審酌被告雖無前科，但所積
    欠告訴人之債款為八十四萬餘元，犯罪後迄今未與告訴人和解等一切情狀，量處
    如主文第二項所示之刑，並諭知易科罰金之折算標準。
據上論結，應依刑事訴訟法第三百六十九條第一項前段、第三百六十四條、第二百九
十九條第一項前段、動產擔保交易法第三十八條、刑法第十一條、第四十一條第一項
，罰金罰鍰提高標準條例第一條前段、第二條，判決如主文。
本案經檢察官方娜蓉到庭執行職務。
中      華      民      國    九十二    年      九      月     十八     日
                              臺灣高等法院高雄分院刑事第九庭
                                  審判長法官  張明松
                法官  張盛喜
                                        法官  任森銓
右正本證明與原本無異。
不得上訴。
                                  法院書記官  施耀程
中      華      民      國    九十二      年      九      月    十八    日
附錄：本判決論罪科刑法條：
動產擔保交易法第三十八條
動產擔保交易之債務人，意圖不法之利益，將標的物遷移、出賣、出質、移轉、抵押
或為其他處分，致生損害於債權人者，處三年以下有期徒刑、拘役或科或併科六千元
以下之罰金。


司法院資訊處製作；財團法人民間司法改革基金會備份。
